【裁判字號】    85,台上,5955
【裁判日期】    851213
【裁判案由】    竊盜
【裁判全文】
最高法院刑事判決                              八十五年度台上字第五九五五號
    上 訴 人  甲○○
右上訴人因竊盜案件，不服台灣高等法院台南分院中華民國八十五年八月二十一日第
二審更審判決（八十五年度重上更(三)字第二五一號，起訴案號：台灣嘉義地方法院檢
察署八十二年度偵字第三五九八、四一○九、四一一一、四五二七號），提起上訴，
本院判決如左：
    主  文
原判決撤銷，發回台灣高等法院台南分院。
    理  由
本件原判決認定上訴人甲○○於民國八十二年四月底，打電話教唆黃瑞松（判刑確定
）竊取一部賓士三百型自用小客車以便低價購入，黃某乃轉而教唆陳增榮（判刑確定
）竊取該型之車。陳某遂於八十二年五月四日凌晨四、五時許，帶兇器螺絲起子一
支，在台中市○○○路○段一○○巷巷口，竊取吳建成所有車號ＭＵ－二二一一號同
型車一輛，得手後一起駕至上訴人處，以新台幣（下同）十二萬元將該贓車售予上訴
人等情。因而維持第一審論處上訴人教唆加重竊盜罪刑之判決，駁回其在第二審之上
訴，固非無見。
惟查：(一)教唆他人使其實行犯罪之行為，若被教唆人先已具有犯意，則僅為訓導指示
之幫助犯。本件原判決認定之被教唆者黃瑞松、陳增榮均屬行竊汽車二十餘次之竊盜
犯（見原審前審判決），上訴人以電話要求黃瑞松竊取一部賓士三百型汽車販售予伊
，並未指定具體之時、地、確切之標的，黃、陳兩人在原審調查中並供稱非因上訴人
之教唆，原即想竊取該型之汽車云云（原審卷第五十九頁），原判決泛謂「陳增榮係
依據被告所指定之車種、車型而起意對該種型之車行竊而交付被告，故被告應係觸犯
教唆犯」（原判決理由二之末段），自與卷證資料不符，而有證據上理由矛盾。(二)事
前教唆他人竊盜，事後分取贓物，固僅論以教唆竊盜罪，不成立收受贓物罪，惟如教
唆竊盜復故買贓物，是否為相同之認定，饒有研求餘地。原判決事實既載明「以便賤
價購買之」理由卻謂「得手後以極為低價之十二萬（元）價格出售予被告，雖未構成
故買贓物罪……」，事實與理由顯相矛盾。(三)有罪之科刑判決，須將認定之犯罪事實
詳記於事實欄，然後於理由內逐一說明其憑以認定之依據，使事實與理由兩相一致，
方為合法。原判決理由稱：「竊車還常須螺絲起子等足以傷人之兇器，亦為被告所
可預見」，惟事實欄並無其有此認識或預見之記載，對此推論亦未說明其憑以認定之
依據，均有疏漏。以上或為上訴意旨所指摘，或為本院得依職權調查之事項，應認仍
有發回更審之原因。又本件雖屬刑事訴訟法第三百七十六條第二款所列之案件，惟於
修正刑事訴訟法施行前，原得上訴於第三審法院，且已繫屬於法院，依刑事訴訟法施
行法第五條第一項規定，仍應依施行前之法定程序終結之，附此明。
據上論結，應依刑事訴訟法第三百九十七條、第四百零一條，判決如主文。
中      華      民      國    八十五    年     十二     月     十三     日
                              最高法院刑事第十庭
                                  審判長法官  謝  家  鶴
                                        法官  羅  一  宇
                                        法官  吳  昭  瑩
                                        法官  花  滿  堂
                                        法官  陳  世  淙
      右正本證明與原本無異
                                              書  記  官
中      華      民      國    八十五    年     十二     月     二十     日


司法院資訊處製作；財團法人民間司法改革基金會備份。
